# 陈老师：政府出文将其他公司按评估价值划拨入，划入公司是否可按评估价值调账呢

提问人：五老峰 时间：2011-12-20 23:17:48
陈老师： 您好！ 碰到一家国有独资有限A公司，为了增加其净资产，政府将其他几个国有独资有限公司（这几个公司与A公司不属于同一集团内公司）进行评估，然后政府出文将这几个公司100%股权按评估价值划拨入该A公司，该A公司按政府文件上确认的评估价值作如下分录 借：长期股权投资 贷：资本公积
请问陈老师： 1 、这种情况下划拨入的股权能否按评估价值计入资本公积呢？ 2 、这几个划拨入的公司在工商变更后，能否按评估价值调账呢？即这几个公司按新的评估价值重新设新账。 3 、如果这几个划入公司不能按评估价值调整其账面金额，那以后作合并报表时，要不要按评估价值调整其报表后再与A公司合并呢？还是不用调报表，评估增值部分就可以简化作为商誉处理呢？ 4 、对于新旧准则有没有不同的处理规定呢？ 请求陈老师帮助一下。谢谢了。 也希望熟悉的朋友也说一下。

回答人：chenyiwei
回复 五老峰 的帖子
首先要判断A公司接受其他几家公司是否构成非同一控制下合并。一般理解各方不在同一集团内的，应属于非同一控制下合并。但本案例系由政府（各公司共同的股东）主导，是基于国有产业布局等宏观目标，并不是参与合并各方之间自主谈判达成的交易；合并完成后除了隶属关系变化以外，其他无实质性变化。所以基于实质重于形式原则，很有可能应认定为同一控制下合并。问题 1 、 2 的结果都取决于这是同一控制下合并还是非同一控制下合并的判断。
如果构成非同一控制下合并的，则根据《讲解 2010 》第 21 章第三节第六点，各个被合并方可按评估结果调整其自身的帐面价值。评估增值部分不能简化为全部计入商誉。
原制度下，按财会字[1998]66号文处理：“公司购买其他企业的全部股权时，被购买企业保留法人资格的，被购买企业应当按照评估确认的价值调整帐；被购买企业丧失法人资格的，公司应按被购买企业评估确认后的价值入帐。”其中并未区分是否为同一控制下合并（原制度下无此概念）。

回答人：chenyiwei
回复 五老峰 的帖子
1 、假设构成非同一控制下合并，则前三年模拟合并报表中无需并入这些非同一控制下合并中的被购买方。被购买方自购买日起纳入合并报表。
2 、实务中两种方法均可，前几年CPA考试的会计教材的“所有者权益”一章中对国企改制情况下评估调账的“沿用旧帐”和“结束旧帐另立新帐”具体做法都有介绍，可以参照。 3 、该子公司个别报表可以选择不调整，仅在母公司编制合并报表时调整。

回答人：chenyiwei
回复 五老峰 的帖子
1 、编制模拟报表的目的是为了增强对报表使用者的决策有用性。如果模拟报表作为申报用的法定报表，则必须确保与以后按照会计准则规定正常编制的法定报表相衔接。而按照你说的这种情况，按照这种编制基础编制的模拟报表是不可能与该公司按会计准则编制的法定报表相衔接的。需要注意的是：新 1601 号审计准则对CPA增加了“考虑编制基础确定的合理性”的要求。
2 、对于划入之前的期间，如上所述是不应纳入合并报表的。如果与交易商协会沟通后，对方同意在法定报表的基础上另外提供基于“无偿划转在三年前即已完成”这一假设的备考合并报表（注意不是模拟报表），则在备考报表中可以对划入之前的期间仍按原帐面价值计量，但必须在编制基础中明确说明。

回答人：chenyiwei
回复 五老峰 的帖子
与国企公司制改建不同，这种情况下被购买方作为独立法人主体的地位是延续的，仅仅因为在非同一控制下企业合并中一次性被收购 100 ％股权而改记了各项资产、负债的帐面价值。因此，在编制其被合并的当年度的自身个别财务报表时，仍应该包含全年的经营成果和现金流量数据，比较数为年初数和上年数。当然，购买日的调帐会导致年初、期末的资产、负债计量基础不一致，以及年内不同期间内损益的计量基础不一致。对这一问题应当充分在附注中披露，包括购买日的评估增值和帐务调整情况、评估调账部分对应的折旧和摊销对购买日至年末期间损益的影响程度等。

提问人：五老峰 时间：2011-12-21 15:16:54
陈版主，我我查了一下你所说的《讲解 2010 》第 21 章第三节第六点，其内容如下： 六、被购买方的会计处理 非同一控制下的企业合并中，购买方通过企业合并取得被购买方 100 ％股权的，被购买方可以按照合并中确定的可辨认资产、负债的公允价值调整其账面价值。除此之外，其他情况下被购买方不应因企业合并改记有关资产、负债的账面价值。
陈老师，我想问一下，如果确认为非同一控制人合并，可以调整其账面价值，那是按评估基准日开始调整设新账呢？还是在工商局股权过户完成后才开始按设新账呢？因为企业是 2011 年 6 月 30 日作为评估基准日的， 2011 年度 11 月 20 日是才完成工商变更，如果在完成工商变更后设立新账，这必然会涉及到评估基准日到工商变更日的的一些评估资产的摊销补提。 另外想问一下，到评估基准日到工商变更日这段时间的经营损益在母公司报表和合并报表中应在什么科目核算呢？
在母公司单体报表中是应以政府确认的评估价值确认为长期股权投资成本？如果政府批复入账的长期股权投资成本大于这个时间被并入公司报表的可辨认净资产（即按各资产和负债的评估价值调整整后的差数），大于部分金额在合并报表时是不是计入商誉？
如果政府批复入账的长期股权投资成本小于这个时间被并入公司报表的可辨认净资产（即按各资产和负债的评估价值调整整后的差数），小于部分金额在合并报表时应计入计入什么科目呢？ 希望陈老师百忙之中帮助回复一下，也请熟悉情况的朋友帮助一下。 谢谢！

回答人：chenyiwei
1 、本案例中调帐应在工商变更后进行，购买日也以该日为准。 2 、长期股权投资的整体公允价值（不一定等于政府批复的价值）与单项可辨认净资产公允价值之间的差额应作为商誉或营业外收入。 3 、过渡期间损益不体现。

提问人：五老峰 时间：2011-12-21 15:54:02
陈老师，我查了一下《 2010 讲解》，规定如下： (六)企业合并成本与合并中取得的被购买方可辨认净资产公允价值份额之间差额的处理 购买方对于企业合并成本与确认的被购买方可辨认净资产公允价值份额的差额，应视情况分别处理： 1 ．企业合并成本大于合并中取得的被购买方可辨认净资产公允价值份额的差额，应确认为商誉。视企业合并方式不同，控股合并情况下，该差额是指合并财务报表中应列示的商誉；吸收合并情况下，该差额是购买方在其账簿及个别财务报表中应确认的商誉。 商誉在确认以后，持有期间不要求摊销，企业应当按照《企业会计准则第 8 号——资产减值》的规定对其进行减值测试，对于可收回金额低于账面价值的部分，计提减值准备。 2 ．企业合并成本小于合并中取得的被购买方可辨认净资产公允价值份额的差额，应计入合并当期损益。 企业合并准则中要求该种情况下，要对合并中取得的资产、负债的公允价值、作为合并对价的非现金资产或发行的权益性证券等的公允价值进行复核，复核结果表明所确定的各项可辨认资产和负债的公允价值确定是恰当的，应将企业合并成本低于取得的被购买方可辨认净资产公允价值份额之间的差额，计入合并当期的营业外收入，并在会计报表附注中予以说明。
我想请教一下，如果是政府无偿划拨入的公司，母公司的企业合并成本是如何计算出来的呢呢？是评估基准日的评估金额？还是以评基准日的评估价值为基础，加减上以评估价值确认的评基准日到股权过户日这一段时间的折旧和摊销，再加上评基准日到股权过户日这段时间的经营损益？
我们是不是可以按确认的企业合并成本金额同时计入母公司的长期股权投资成本和和资本公积丙科目呢？

回答人：chenyiwei
应当是后者，即需就过渡期间折旧、摊销进行调整。如果确属非同一控制下合并的，则在股权过户日按照调整后的标的企业整体净资产价值确认为长期股权投资和资本公积。

提问人：ccsummer 时间：2011-12-21 16:36:26
回复 chenyiwei 的帖子
那么按照陈老师说的,应该是理解为同一控制下的企业合并,按被合并企业净资产账面价值入账了.而不是按评估价值调整入账.

回答人：chenyiwei
具体情况不清楚，只能说这种可能性相对较大。